臺灣新竹地方法院刑事判決
111年度金訴字第9號
公  訴  人  臺灣新竹地方檢察署檢察官
被      告  周宗賢


上列被告因違反洗錢防制法等案件，經檢察官提起公訴（109年
度偵字第7085號），嗣被告於準備程序中就被訴事實為有罪之陳
述，經本院告知簡式審判程序之旨，並聽取被告與公訴人之意見
後，本院合議庭裁定由受命法官獨任進行簡式審判程序，判決如
下：
    主  文
周宗賢犯三人以上共同詐欺取財未遂罪，處有期徒刑捌月。
扣案之行動電話2支沒收。
    事  實
周宗賢於民國109年（起訴書誤載為110年，應予更正）6月間加
入真實身分不詳、通訊軟體暱稱「是我不夠好」、「施以俊」、
「陳音竹」及其他真實身分不詳之成年人所屬詐欺集團，擔任俗
稱「車手」、「收水」之工作。周宗賢與「是我不夠好」等詐欺
集團成員共同基於意圖為自己不法所有之三人以上詐欺取財、洗
錢之犯意聯絡，由詐欺集團某成員，於109年6月16日撥打電話予
吳陳彩雲，假冒吳陳彩雲之小妹向其詐稱：急需周轉希望吳陳彩
雲匯款協助云云，致吳陳彩雲陷於錯誤，依指示於109年6月17日
將新臺幣（下同）25萬元匯入由該集團成員「施以俊」、「陳音
竹」向不知情之鄧**（詳卷，另由檢察官為不起訴處分）取得之
中信商銀人頭帳戶帳號中（帳號：3365******96號，詳卷，下稱
本案人頭帳戶）。惟因鄧**察覺有異，遂與警方配合，先假意依
「陳音竹」指示提領本案帳戶內15萬元，並將其中14萬9000元交
予警方查扣後，再將所餘1000元真鈔搭配警方提供之149張道具
千元紙鈔，於109年6月17日（起訴書誤載為109年1月17日，應予
更正）下午1時許按「陳音竹」指示陪同警方前往新竹市東區金
山六街與金山忠街口之公園，引誘欲以輾轉交付之方式製造金流
斷點、掩飾隱匿詐欺犯罪所得之本質及去向以洗錢之周宗賢出面
，嗣周宗賢出面後旋遭員警表明身分逮捕而未遂。案經共計扣得
上開共計15萬元真鈔（連同所餘之10萬元，共計25萬元均已發還
吳陳彩雲），及周宗賢用以與集團聯繫之行動電話2支。
    理  由
（為利精簡，案內相關人於初次提及後將適度省略稱謂）
一、訊據被告周宗賢對於前揭犯罪事實均坦承不諱（院卷第181
    、189頁），並經證人鄧**、吳陳彩雲於警詢或偵查中分別
    證述明確（偵卷第20-27、96-97頁），且有新竹市警察局第
    二分局扣押筆錄、扣押物品目錄表、贓物認領保管單、吳陳
    彩雲之相關報案及警方通報紀錄、匯款紀錄、本案人頭帳戶
    之交易明細及存摺影本、鄧**提出與上開集團成員間之訊息
    紀錄、被告與「是我不夠好」間之訊息紀錄、本院111年7月
    13日公務電話紀錄等在卷可查（偵卷第28-32、34-46、64-7
    5、74-84頁、院卷第137頁），足認被告自白與事實相符，
    是本案事證明確，被告所為足堪認定，應予依法論科。
二、法律適用：
  ㈠核被告所為，係犯刑法第339條之4第2項、第1項第2款之三人
    以上共同詐欺取財未遂罪，及洗錢防制法第14條第2項、第1
    項、第2條第2款之洗錢未遂罪。又被告本案著手收受相關贓
    款之行為，係以一行為，同時觸犯上開2罪名，為想像競合
    犯，應從一重之三人以上共同詐欺取財罪未遂處斷。
  ㈡又詐欺集團分工細緻，被告雖未自始至終參與各階段之犯行
    ，且無證據證明與撥打電話詐騙相關被害人之機房成員間彼
    此相識，然依現今詐欺集團詐騙之犯罪型態及模式，其等就
    所屬詐欺集團成員以本案手法行騙，當為主觀上所已預見之
    範圍，其等復在如事實欄所示犯行之合同犯意內，分擔犯罪
    行為之一部，而相互利用其他詐欺集團成員之部分行為以遂
    行犯罪之目的，自難謂無犯意聯絡及行為分擔，而應就共同
    意思範圍內之全部行為負責，故被告、「是我不夠好」、「
    施以俊」、「陳音竹」及其他真實身分不詳之集團成年成員
    間，就事實欄所示之行為，均有犯意聯絡及行為分擔，應依
    刑法第28條之規定論以共同正犯。
  ㈢被告著手為本案犯罪之著手而不遂，為未遂犯，爰依刑法第2
    5條第2項之規定減輕其刑。
三、量刑審酌：
　　爰以行為人之行為責任為基礎，審酌本案與刑法第57條各款
    規定相適合之事實暨其他一切情狀（含被告於案發前已有與
    詐欺集團相關之提供人頭帳戶行為、其於審理中尚知坦承犯
    罪態度尚可、吳陳彩雲遭詐金額終經全數追回損失程度輕微
    等），量處如主文所示之刑；又依刑事訴訟法第310條之2準
    用同法第454條第1項規定，上開審酌細節並非行刑事簡式審
    判程序判決之必要記載事項，爰不另予詳細敘明。
四、沒收：
　　扣案之行動電話2支，均經檢察官指為被告本案用以與集團
    聯繫之犯罪所用之物，被告於審理中就此均未否認，並進而
    坦承犯罪，被告復於警詢中自承各該行動電話均為屬於被告
    之物（偵卷第11頁），爰均依刑法第38條第2項之規定宣告
    沒收之。
據上論斷，應依刑事訴訟法第273條之1第1項、第299條第1項前
段，判決如主文。
本案經檢察官馮品捷提起公訴，由檢察官邱宇謙到庭執行職務。
中　　華　　民　　國　　111 　年　　8 　　月　　30　　日
                  刑事第九庭  法　官  黃沛文
以上正本證明與原本無異。
如不服本判決應於收受本判決後20日內向本院提出上訴書狀，上
訴書狀應敘述具體理由。上訴書狀未敘述上訴理由者，應於上訴
期間屆滿後20日內補提理由書狀於本院(均須按他造當事人之人
數附繕本 )「切勿逕送上級法院」。 
中　　華　　民　　國　　111 　年　　8 　　月　　30　　日
                              書記官  林欣緣

附錄本判決論罪法條：
中華民國刑法第339條之4第1項第2款、第2項
犯第339條詐欺罪而有下列情形之一者，處1年以上7年以下有期
徒刑，得併科100萬元以下罰金：
一、冒用政府機關或公務員名義犯之。
二、三人以上共同犯之。
三、以廣播電視、電子通訊、網際網路或其他媒體等傳播工具，
    對公眾散布而犯之。
前項之未遂犯罰之。

洗錢防制法第2條第2款
本法所稱洗錢，指下列行為：
二、掩飾或隱匿特定犯罪所得之本質、來源、去向、所在、所有
    權、處分權或其他權益者。

洗錢防制法第14條第1項、第2項
有第二條各款所列洗錢行為者，處7年以下有期徒刑，併科新臺
幣500萬元以下罰金。
前項之未遂犯罰之。